臺灣臺中地方法院民事判決
110年度中簡字第1281號
原      告  賴進江  
訴訟代理人  蕭隆泉律師
複代理人    黃之昀律師
            鍾佳富  
被      告  楊美蘭  
            楊梅英  
            楊彩紅  
上列當事人間請求返還土地事件，本院於民國110年12月20日言
詞辯論終結，判決如下︰
　　主　　　文
被告應向台灣電力股份有限公司申請將裝設於坐落臺中市○○區○○
段0000地號土地上，如臺中市中興地政事務所民國110年10月7日
土地複丈成果圖編號B（面積0.07平方公尺）所示電線桿（電號
：00-00-0000-00-0）上之「電度表」及「外線」拆除。
被告應將前項電線桿拆除，並將占用之土地騰空返還原告及其他
共有人。
訴訟費用由被告連帶負擔。
本判決得為假執行。但被告如以新臺幣1,442元為原告預供擔保
後，得免為假執行。
    事實及理由
壹、程序方面：
一、被告經合法通知，均未於最後言詞辯論期日到場，核無民事
    訴訟法第386條所列各款情形，爰依原告之聲請，由其一造
    辯論而為判決。
二、按不變更訴訟標的，而補充或更正事實上或法律上之陳述者
    ，非為訴之變更或追加，民事訴訟法第256條定有明文。本
    件原告起訴時原聲明：被告等應將坐落臺中市○○區○○段0000
    地號土地（下稱系爭土地）上，如起訴狀附圖所示綠色範圍
    （面積約0.038平方公尺，以地政機關實測範圍為準）之電
    線桿（電號：00-00-0000-00-0，下稱系爭電線桿）拆除，
    並將占用土地騰空返還予原告與賴天德等語（見補字卷第13
    頁），嗣於訴訟程序中經本院會同兩造至現場勘驗，及囑託
    臺中市中興地政事務所測量人員測量並繪製民國110年10月7
    日土地複丈成果圖（下稱附圖），復向台灣電力股份有限公
    司（下稱台電公司）函詢拆除系爭電線桿之程序後，原告於
    同年12月20日言詞辯論期日當庭更正聲明為：㈠被告應向台
    電公司申請將裝設於系爭土地上，如附圖編號B（面積0.07
    平方公尺）所示系爭電線桿上之「電度表」及「外線」拆除
    ；㈡被告應將前項電線桿拆除，並將占用之土地騰空返還原
    告及其他共有人等語（見本院卷第232頁），並未變更訴訟
    標的，而僅補充其聲明使之完足、明確，屬法律上陳述之更
    正，非訴之變更，應予准許。
貳、實體方面：
一、原告主張：系爭土地為原告與訴外人賴天德所共有，權利範
    圍各2分之1。而楊清和未經原告及賴天德同意，即向台電公
    司申請用電，並在系爭土地上設置如附圖編號B所示之系爭
    電線桿（其上有台電公司之電度表、外線），而無權占有系
    爭土地。嗣楊清和於92年2月15日死亡，被告均為其繼承人
    ，為此爰依民法第767條第1項、第821條之規定，提起本件
    訴訟。並聲明：如主文第1、2項所示。
二、被告均未於最後言詞辯論期日到場，惟據其先前到場所為之
    聲明及陳述略以：楊清河與系爭土地前所有權人訂有耕地三
    七五租約（下稱系爭租約），因而向台電公司申請用電，並
    設置系爭電線桿，嗣系爭租約已不存在等語。並聲明：①原
    告之訴駁回；②如受不利判決，願供擔保請准宣告免為假執
    行。
三、得心證之理由：
  ㈠原告主張其為系爭土地之共有人，而系爭土地上有楊清河所
    設置之電線桿，嗣楊清和於92年2月15日死亡，被告均為其
    繼承人等情，業據提出地籍圖謄本、內政部國土測繪中心國
    土測繪圖資服務雲列印之查詢資料、現場照片、土地登記第
    一類謄本、除戶謄本、戶籍謄本、繼承系統表為證（見補字
    卷第23至37頁、本院卷第27、29、55頁、第65至75頁、第79
    頁），並有台電公司台中區營業處110年7月1日台中字第110
    1179982號函附卷可稽（見本院卷第93頁），且經本院至現
    場勘驗屬實，有勘驗筆錄、現場照片可證（見本院卷第147
    至163頁），並囑託臺中市中興地政事務所繪製如附圖之複
    丈成果圖在卷可參（見本院卷第171頁），復為被告所不爭
    執，而堪信為真實。
　㈡按所有人對於無權占有或侵奪其所有物者，得請求返還之。
    各共有人對於第三人，得就共有物之全部為本於所有權之請
    求。但回復共有物之請求，僅得為共有人全體之利益為之。
    繼承人自繼承開始時，除本法另有規定外，承受被繼承人財
    產上之一切權利、義務，民法第767條第1項前段、第821條
    、第1148條第1項分別定有明文。而以無權占有為原因，請
    求返還土地者，占有人對土地所有權存在之事實無爭執，而
    僅以非無權占有為抗辯者，土地所有權人對其土地被無權占
    有之事實無舉證責任，占有人自應就其取得占有係有正當權
    源之事實證明之。原告主張被告之被繼承人楊清和所設置之
    系爭電線桿無權占有系爭土地，被告應將系爭電線桿拆除，
    返還占用之土地予原告等情，被告則以前詞置辯。經查：
　⒈查系爭電線桿為楊清和所設置，且為其自備桿等情，有台電
    公司台中區營業處110年10月21日台中字第1101185746號函
    附卷可稽（見本院卷第181頁）。則揆諸前揭說明，楊清和
    死亡後，系爭電線桿自應由其繼承人全體即被告公同共有，
    堪以認定。
　⒉被告抗辯楊清和前曾向系爭土地原所有權人訂有系爭租約，
    因而設置系爭電線桿等情，為原告所不爭執，固堪認定。惟
    被告自承系爭租約已經不復存在，並為原告所是認，則此後
    系爭電線桿占有系爭土地，即無正當權源，而屬無權占有，
    被告自仍對原告負有除去妨害之義務，應可認定。從而，被
    告上開所辯，自無法為其有利之認定。
　㈢又查台電公司奉經濟部核准施行之營業規章第17條規定：「
    用戶需廢止用電時，應向本公司提出廢止用電申請，並繳清
    電費…用戶廢止用電後，如需重新申請用電，應按新設用電
    辦理」。故用電申請人若確實已無用電需要時，得向台電公
    司申辦廢止用電，台電公司將派員拆除電度表及外線等相關
    設備。惟因該戶屬無建築物場所（空地）用電戶，現場懸掛
    電表箱之電桿查係用戶之自備桿，須待台電公司拆除電度表
    及外線後，再由用電申請人逕行移除等語，有上開台電公司
    110年10月21日函在卷可參（見本院卷第181頁）。由此以觀
    ，系爭電線桿雖為被告公同共有，然其上之電度表及外線，
    均為台電公司所有，被告於移除系爭電線桿之前，必須先向
    台電公司申請廢止用電，由台電公司先將電度表及外線拆除
    後，始能為之。從而，原告依民法第821條、第767條規定，
    請求原告先向台電公司申請將系爭電線桿上之電度表及外線
    拆除後，再將系爭電線桿拆除，並將所占用之系爭土地如附
    表編號B所示土地返還原告及其他共有人，自屬有據。
四、綜上所述，原告依民法第767條第1項、第821條之規定，請
    求㈠被告應向台電公司申請將裝設於系爭土地上，如附圖編
    號B（面積0.07平方公尺）所示系爭電線桿上之電度表及外
    線拆除，及㈡被告應將系爭電線桿拆除，並將占用之土地騰
    空返還原告及其他共有人，為有理由，應予准許。
五、本件事證已臻明確，兩造其餘攻擊防禦方法及舉證，與本件
    判決結果並無影響，爰不逐一論述。
六、本件係就民事訴訟法第427條第1項所定應適用簡易程序訴訟
    事件所為被告敗訴之判決，依同法第389條第1項第3款之規
    定，自應依職權宣告假執行。又被告陳明願供擔保，請准宣
    告免為假執行，經核亦無不合，爰酌定相當之金額准許之。
七、結論：本件原告之訴為有理由，判決如主文。
中　　華　　民　　國　　111 　年　　1　　月　　17 　　日
                  臺灣臺中地方法院臺中簡易庭
                                  法  官  郭妙俐
以上為正本係照原本作成。
如不服本判決，應於送達後20日內，向本院提出上訴狀並表明上
訴理由，如於本判決宣示後送達前提起上訴者，應於判決送達後
20日內補提上訴理由書（須附繕本）。如委任律師提起上訴者，
應一併繳納上訴審裁判費。
中　　華　　民　　國　　111 　年　　 1　　月　　17　　日
                                  書記官  林素真